【裁判字號】    95,交聲,446
【裁判日期】    950830
【裁判案由】    聲明異議
【裁判全文】
臺灣彰化地方法院交通事件裁定         95年度交聲字第446號
原處分機關  交通部公路總局臺中區監理所彰化監理站
異  議  人  甲○○
即受處分人
上列受處分人因違反道路交通管理處罰條例案件，對於交通部公
路總局臺中區監理所彰化監理站民國95年 5月12日所為之處分（
彰監四字第裁64─I00000000號裁決書）聲明異議，本院裁定如
下：
    主  文
異議駁回。
    理  由
一、原處分意旨略以：異議人即受處分人甲○○駕駛所有之PX-6
    215號自小客車，於民國94年 4月24日9時35分許，在彰化縣
    埤頭鄉○○○路，因「駕車行經有燈光號誌管制之交岔路口
    闖紅燈」而違規，爰依修正前道路交通管理處罰條例第53條
    第1項規定，裁罰鍰新臺幣（下同）5,400元，於法應無不合
    等語。
二、聲明異議意旨略以：伊於94年4月24日9時35分因未繫安全帶
    ，開立一張罰單（已繳納），惟當時警員並未開立闖紅燈的
    紅單，因當時有發生口角，伊懷疑警員是否挾怨報復。且伊
    於同年 5月15日收到裁決書，才知有闖紅燈的紅單未繳，而
    該紅單若是逕行舉發，惟並無任何照片等語為此提出異議。
三、異議人為本件違規行為後，道路交通管理處罰條例雖於94年
    12月28日修正公布，並於95年7月1日施行。惟按行為後法律
    或自治條例有變更者，適用行政機關最初裁處時之法律或自
    治條例。但裁處前之法律或自治條例有利於受處罰者，適用
    最有利於受處罰者之規定，行政罰法第 5條定有明文；此所
    謂「行政機關最初裁處」之時點，係指有權裁處之行政機關
    為第一次裁處時，其性質為實體法上之行政處分。又道路交
    通管理處罰條例所定之罰鍰、吊扣證照、記點等裁罰，本屬
    行政罰之性質，自有行政罰法前開條文規定之適用。異議人
    係於94年4月24日為本件違規行為，而原處分機關則於95年5
    月12日為最初裁處即本案裁決書，均於道路交通管理處罰條
    例前開修正施行之前，揆諸前揭規定，即應適用修正前之道
    路交通管理處罰條例，而無新舊法比較適用之問題，合先敘
    明。
四、按汽車駕駛人駕駛汽車，應遵守道路交通標誌、標線、號誌
    之指示。又汽車行駛至交岔路口，應遵守燈光號誌或交通警
    察之指示，遇有交通指揮人員指揮與燈光號誌並用時，以交
    通指揮人員之指揮為準，道路交通安全規則第90條前段、第
    102條第1項第 1款有明文規定。如汽車駕駛人，駕車行經有
    燈光號誌管制之交岔路口闖紅燈者，處新臺幣（下同）1,80
    0元以上5,400元以下罰鍰，修正前道路交通管理處罰條例第
    53條第1項定有明文。
五、經查：
   （一)本件異議人即受處分人甲○○並不諱言於上開時、駕駛
        前揭車輛為警攔停之事實，惟矢口否認其有駕車闖紅燈
        之行為，辯稱其不知有被舉發之違規事實，並質疑員警
        挾怨報復且未能提出照片云云。然經證人即舉發警員黃
        世敏於本院到庭具結證稱：「因為受處分人跟我在同一
        條路的對向車道，當時是紅燈，我發現受處分人闖紅燈
        ，我就馬上迴轉去追受處分人，當時我們已經停了一陣
        子紅燈了，後來受處分人在下一個路口看到我們追上來
        ，我們就告知他有闖紅燈的情形，當時受處分人是開車
        。」、「當時受處分人態度很惡劣，一直辯解，我們無
        冤無仇不會故意要開他單，而他也不簽名，所以我就在
        收受人者欄註記拒絕簽收」等語綦詳（見本院95年7月3
        日訊問筆錄）。復證以舉發當時所開立之違規通知單，
        確實載明「拒簽收」等字樣，此有彰化縣警察局舉發違
        反道路交通管理事件通知單 1紙在卷足憑，足徵受處分
        人已知悉被舉發之事實，依前揭規定，上開舉發違規事
        件通知單應已生送達之效力。受處分人雖以前情置辯，
        但無實據為佐。且警員依法執行公務，與異議人並無仇
        怨，諒無設詞誣陷異議人之理。又立法者賦予行政機關
        制定違反道路交通事件統一裁罰標（基）準及處理細則
        ，使勤務警員得當機處分（如該細則第23條），其旨在
        於迅速即時維護交通秩序、安全之行政目的，苟令勤務
        警員就一切即時處分均需照相存證，則公權力之實現勢
        必窒礙難行，故本件違規事件，自難以未經照相存證即
        遽認舉發不實，本件違規事實應堪認定。
    (二)次按交通警察掣單舉發違反道路交通管理處罰條例所列
        之條例所列之違規事實，本質上為行政處分，係公務員
        基於職務上之權力，依法就特定之具體事件所為之具公
        法上效果之單方面行政行為，基於公務員為公法上行為
        具有公信力之原則，該行政行為當可被推定為真正，其
        據以依法處分之事實認定亦為正確無誤，本此公信原則
        ，乃立法者賦予行政機關制定違反道路交通事件統一裁
        罰標準及處理細則，使勤務員警得當機處分以達其維護
        交通秩序、安全之行政目的，反之若公務員一切行政行
        為均需預留證據以證其實，則國家行政勢必窒礙難行，
        ，於受處分人無其他舉發有誤之相關證據且本院經查業
        無何證據可認舉發有捏造事實之情時，值勤員警本其維
        護交通秩序及安全職責所為之舉發，自應推定其合法正
        確。綜上所述，本件受處分人並不否認於上開違規時間
        、地點駕駛車輛為警攔停之事實，僅對舉發機關之公權
        力有所質疑，惟其並未就執勤警員於前開時、地，對受
        處分人違規事實有所違誤之情形，提出相關事證以供調
        查，又核無其他任何證據，足資證明執勤警員確有捏造
        事實違法取締之情事，則執勤警員本於維護交通秩序及
        行車安全等職責所為之交通違規舉發內容，自應予以採
        信，受處分人前開所辯，尚非有理，而不足採。從而，
        受處分人上開違規事實既可認定，則原處分機關據以裁
        罰，於法並無不當。本件異議為無理由，應予駁回。
六、據上論斷，應依道路交通案件處理辦法第19條，裁定如主文
    。
中    華    民    國    95    年    8     月    30    日
                  交通法庭      法  官  簡婉倫
以上正本證明與原本無異。
如不服本裁定，應於裁定送達後5日內向本院提出抗告狀（須附
繕本）。
中    華    民    國    95    年    8     月    30    日
                                書記官


司法院資訊處製作；財團法人民間司法改革基金會備份。
